臺灣臺北地方法院刑事判決　　　　　　　　　　　　　九十年度易字第一六六一號
　　公　訴　人　臺灣臺北地方法院檢察署檢察官
　　被　　　告　乙○○
右列被告因竊盜案件，經檢察官聲請簡易判決處刑 (九○年度偵字第六七三七號），
本院改適用通常程序，判決如左：
    主      文
乙○○無罪。
    理      由
一、公訴意旨略以：被告乙○○與姓名年籍不詳綽號「阿忠」之成年男子，共同意圖
    為自己不法之所有，於民國八十九年十月九日下午九時三十分許，在臺北市中正
    區○○○路○段七一號華彩軟體股份有限公司（下稱華彩公司）重慶分公司門市
    部，由乙○○駕駛其所有ＤＱ－六○九二號自小客車在外接應，「阿忠」進入店
    內竊取ＷＩＮＤＯＷＳ．ＭＥ電腦軟體套件兩套（每套價值新臺幣六千七百十三
    元），得手後即衝出店外，將所竊得之軟體套件丟至接應之乙○○車內，旋即步
    行逃逸，嗣經店員記下車號報警，始循線查獲，因認被告涉有刑法第三百二十條
    第一項竊盜罪嫌云云。
二、按犯罪事實應依證據認定之，無證據不得推定其犯罪事實；不能證明被告犯罪者
    ，應諭知無罪之判決，刑事訴訟法第一百五十四條、第三百零一條第一項分別定
    有明文。又所謂認定犯罪事實之證據，係指足以認定被告確有犯罪行為之積極證
    據而言，如未發現相當證據，或證據不足以證明，自不能以推測或擬制之方法，
    以為裁判基礎。又認定不利於被告之事實，需依積極證據，茍積極證據不足為不
    利於被告事實之認定時，即應為有利於被告之認定，更不必有何有利之證據。次
    按，刑事訴訟上證明之資料，無論其為直接證據或間接證據，均須達於通常一般
    人均不致於有所懷疑，而得確信其為真實之程度，始得據為有罪之認定，若其關
    於被告是否犯罪之證明未能達此程度，而有合理性懷疑之存在，致使無從形成有
    罪之確信，根據「罪證有疑，利於被告」之證據法則，即不得遽為不利被告之認
    定，其以情況證據（即間接證據）斷罪時，尤須基於該證據在直接關係上所可證
    明之他項情況事實，本乎推理作用足以確證被告有罪，方為合法，不得徒憑主觀
    上之推想，將一般經驗上有利被告之其他合理情況逕予排除，此觀諸最高法院七
    十六年臺上字第四九八六號、三十二年度上字六七號判例意旨亦甚明顯。
三、本案公訴人認被告涉有竊盜罪嫌，無非以證人丙○○之指證及車籍作業系統查詢
    認可資料乙紙為其論據。訊據被告固坦承有於右揭時間駕駛其所有之ＤＱ－六○
    九二號自小客車，載送「阿忠」前往華彩公司重慶分公司門市部，且「阿忠」曾
    下車拿取二套電腦軟體交其抵債之事實，惟堅決否認與「阿忠」有共同竊盜之犯
    意聯絡及行為分擔，辯稱：當日係「阿忠」主動要約，稱要償還所欠借款，伊始
    駕車搭載「阿忠」，詎「阿忠」下車前往華彩公司分公司重慶門市部後，卻拿兩
    套電腦軟體回來交與伊表示要抵銷借款後即先行步行離去，伊事先不知「阿忠」
    欲竊取該軟體，否則伊不可能在現場尚停留廿分鐘等語。
四、經查，本案係被告之友人「阿忠」進入華彩公司重慶分公司門市部下手行竊電腦
    軟體兩套，得手後將之丟進被告所駕車牌ＤＱ－六○九二號自小客車後離去之事
    實，業據被告供承無訛，並經證人即該門市部店員丙○○迭於警訊、檢察官偵查
    及本院訊問中證述明確，此部分事實堪以認定。是被告既非實際下手行竊之人，
    並未實施竊盜罪之構成要件行為，其應否負竊盜罪責，端視其與「阿忠」主觀上
    有無犯意聯絡為斷。且按，共同正犯中之同謀犯，因其並未參與犯罪構成要件之
    實施行為，僅係以參與犯罪之謀議為其犯罪構成要件之要素，自須以嚴格之證據
    證明其參與謀議（最高法院九十年度臺上字第三六三三號判決參照）。惟經核檢
    察官所舉之證人丙○○證詞及車籍作業系統查詢認可資料，充其量僅能證明被告
    涉有贓物罪嫌，尚無從逕以認定被告與「阿忠」有竊盜之犯意聯絡。況證人丙○
    ○於警訊中證稱：「．．．見該男子（本院按即阿忠）將東西丟入一部車號ＤＱ
    －六○九二的轎車內，然後那名男子便迅速穿越馬路離去，而那部車子大概還在
    附近停留約十分鐘左右才離去」（詳偵卷第八頁反面）等語，於本院訊問中復結
    證稱：「（檢察官詰問：你有無看到車子在丟進東西後逗留多久？）沒有很久，
    不會超過五分鐘」、「（本院訊問：偷東西的人把軟體丟到車子裡面，車子有無
    立即開走？）沒有，當時我就轉頭回去店裡面」等語（詳本院九十年十一月廿二
    日訊問筆錄），雖其就被告於「阿忠」交付電腦軟體後停留之時間先後所言反覆
    ，且與被告辯稱之停留廿分鐘有間，然就被告於「阿忠」自車窗擲入電腦軟體後
    曾短暫停留，未即駕車離去乙情，證人之指證則與被告辯解相符，均堪採信。則
    衡之常情，倘被告與「阿忠」事前就竊盜犯行有所謀議，其應於「阿忠」交付電
    腦軟體後旋即駕車逃逸，殊無於見該店店員追出後猶停留該處數分鐘，俟該店員
    記下車牌號碼並報警後始從容離去之理。足徵被告辯稱：當日「阿忠」自華彩公
    司分公司重慶門市部攜兩套軟體交付伊，表示要抵銷借款後即先行離去，伊事先
    不知「阿忠」欲竊取該軟體等語，尚非不可採信。
五、次查，被告於偵查中雖否認當日有駕駛車牌ＤＱ－六○九二號自小客車前往華彩
    公司分公司重慶門市部，且其就取得贓物後之處分情形歷次供述齟齬，又所提供
    之「阿忠」行動電話門號0000000000，經本院查詢該門號申請人係甲
    ○○，有中華電信股份有限公司臺灣北區電信分公司基隆營運處九十年十月卅一
    日基服字第九○○○六○○一○二號函乙紙附卷可按，被告於審理中亦自承不認
    識甲○○，本院復依址傳訊無著，而被告供稱當時車上另有其友人「陳俊鴻」，
    惟亦無從提供該人年籍供本院傳訊等等，固有可疑。然此或係被告為脫免贓物罪
    嫌而避重就輕所致，尚難執此謂其有竊盜犯行。矧被告否認犯罪事實所持之辯解
    ，縱屬不能成立，仍非有積極證據足以證明其犯罪行為，不能遽為有罪之認定（
    最高法院三十年度上字第一八三一號判例參照），自無從以此認被告涉有竊盜罪
    嫌。至被告是否涉有贓物罪嫌，非本院所得審究，應由檢察官另行偵查，附此敘
    明。
六、此外，本院復查無其他積極證據足證被告有何竊盜犯行，不能證明其犯罪，揆諸
    首開說明，應為無罪之諭知。
據上論斷，應依刑事訴訟法第四百五十二條、第三百零一條第一項，判決如主文。
本案經檢察官黃立維到庭執行職務
中      華      民      國    九十一    年      二      月七      日
                                        臺灣臺北地方法院刑事第八庭
                                            法  官  宋  松  璟
右正本證明與原本無異。
如不服本判決，應於判決送達後十日內向本院提出上訴狀(應抄附繕本)。告訴人
或被害人如對於本判決不服者，應具備理由請求檢察官上訴，其上訴期間之計算
係以檢察官收受判決正本之日期為準。
                                            書記官  楊  文  祥
中      華      民      國    九十一    年      二      月    十五      日
